【裁判字號】    97,交易,93
【裁判日期】    980205
【裁判案由】    過失傷害
【裁判全文】
臺灣基隆地方法院刑事判決              97年度交易字第93號
公  訴  人  臺灣基隆地方法院檢察署檢察官
被      告  乙○○
上列被告因過失傷害案件，經檢察官提起公訴（97年度調偵字第
172號），被告於本院準備程序期日就被訴事實為有罪之陳述，
經本院裁定改以簡式審判程序進行審理後，判決如下：
    主  文
乙○○因過失傷害人，處拘役肆拾日，如易科罰金，以新臺幣壹
仟元折算壹日。
    事  實
一、乙○○於民國96年12月28日中午12時20分許，駕駛車牌號碼
    T6-5945 號自小客車，沿基隆巿中正路往巿區方向行駛，因
    臨時起意欲返回基隆巿正榮街住所，本應注意汽車在劃有分
    向限制線之路段行駛時，不得迴車，且迴轉前應注意看清來
    往車輛，且按當時係為白天，日間自然光線、路面無缺陷、
    無障礙物且視距良好，並無不能注意之情事，竟疏未注意及
    此，仍在上開劃有分向限制線之中正路400之6號前，貿然違
    規跨越分向限制線往左迴轉行駛，適有甲○○騎乘車號LR2-
    510 號機車，於對向車道上逆向行駛於乙○○自小客車後方
    ，未料乙○○貿然駕車往左迴轉至對向車道（即甲○○行駛
    之車道），而於乙○○之自小客車車身左轉至對向車道，尚
    未完成迴轉之際，因甲○○逆向行駛且疏於注意車前狀況，
    閃避不及，致其機車車頭撞擊乙○○自小客車左側車身後倒
    地，甲○○因此受有右側股骨骨折及右側髖骨粉碎性骨折之
    傷害。嗣基隆市警察局交通大隊員警據報後到場處理，乙○
    ○向員警陳明其係肇事人而自首接受裁判，始查悉上情。
二、案經被害人甲○○訴由臺灣基隆地方法院檢察署檢察官偵查
    起訴。
    理  由
一、本件被告乙○○所犯者非為死刑、無期徒刑、最輕本刑為3
    年以上有期徒刑之罪或高等法院管轄第一審案件，其於準備
    程序進行中，先就被訴事實為有罪之陳述，經告知其簡式審
    判程序之旨，並聽取公訴人及被告之意見後，本院依刑事訴
    訟法第273條之1第1 項之規定，裁定由受命法官獨任進行簡
    式審判程序，且依同法第273條之2規定，簡式審判程序之證
    據調查，不受第159條第1項、第161條之2、第161條之3、第
    163條之1及第164條至第170條規定之限制，合先敘明。
二、訊據被告乙○○就其於上揭時、地駕駛車號T6-5945 號自小
    客車肇事，致甲○○騎乘車號LR2-510 號機當場倒地，甲○
    ○受有右側股骨骨折及右側髖骨粉碎性骨折傷害等情坦承不
    諱，並據告訴人甲○○指訴綦詳；此外，並有道路交通事故
    調查報告表(一)、(二)、道路交通事故談話紀錄表、現場照片8
    幀、國防大學國防醫學院三軍總醫院附設民眾診療服務處診
    斷證明書各1 紙在卷可稽，是被告乙○○於前揭時、地駕駛
    車號T6-5945 號自小客車肇事，致甲○○受有普通傷害之事
    實，堪以認定。再由卷附車禍現場照片所示，併參酌被告及
    證人甲○○就本案車禍經過所為之描述，堪以認定：本案車
    禍之肇事成因為駕駛車牌號碼T6-5945 號自小客車，於劃有
    分向限制線之車道上沿基隆巿中正路往巿區方向行駛，途經
    中正路400之6號前時，疏未注意該路段不得迴車，及迴車時
    應注意後方車輛來往情形，旋即貿然左轉至對向車道欲而迴
    轉；適有甲○○逆向行駛於對向車道上由後駛至，亦疏於注
    意車前狀況，閃避不及，致生擦撞所致。證人即告訴人甲○
    ○固證稱：伊係行駛於被告自小客車後方之同向車道上，並
    非於對向車道上逆向行駛云云，然查，證人甲○○證稱：伊
    機車於車禍後之倒地位置如同97年度偵字第3757號卷第10頁
    下方照片所示，而伊當時與被告是行駛在該照片右方的車道
    上（即由中正路往市區方向），與被告之自小客車亦係於照
    片所示之右方車道上發生擦撞等語（見本院98年1 月16日審
    判筆錄），惟徵諸前開照片所示，證人甲○○所騎乘之機車
    係車身左倒於對向車道上（即照片左方車道），機車車頭則
    朝中正路往市區之方向（即照片右方車道車輛行進之方向）
    ，而衡以常情，若證人甲○○之機車與被告之自小客車係行
    駛於同向車道（即照片右方之車道）上，因被告貿然迴車與
    證人甲○○之機車於同向車道上發生擦撞，致甲○○之機車
    車身向『左』傾倒，其倒地位置應在『同向車道』上（即照
    片右方車道），非在『對向車道』（即照片左方之車道），
    且兩車擦撞之後，證人甲○○之機車係直接倒地乙情，亦據
    被告供承明確，是綜上以觀，證人甲○○於本件事故發生時
    ，係行駛於對向車道，而因疏於注意車前狀況，閃避不及，
    致其機車車頭撞擊乙○○自小客車左側車身等情，核足認定
    。至卷附之道路交通事故現場圖固認定告訴人甲○○機車係
    與被告自小客車行駛於同向車道上，惟該現場圖之製作係處
    理人員依據現場處理之蒐證資料及當事人之陳述所為之初步
    意見，僅為參考所用，非以此作為事故發生經過之認定依據
    ，尚不足拘束本院，併予敘明。
三、按「在設有禁止迴車標誌或劃有分向限制線，禁止超車線、
    禁止變換車道線之路段，不得迴車」；又「汽車迴車前，應
    暫停並顯示左轉燈光或手勢，看清無來往車輛，並注意行人
    通過，始得迴轉」，道路交通安全規則第第106條第2款、第
    5 款規定甚明；再「機器腳踏車行駛之車道，應依標誌或標
    線之規定行駛」，道路交通安全規則第99條第1 項亦定有明
    文。查被告乙○○為汽車駕駛人，本應依上述道路交通安全
    規則行車，而告訴人甲○○既同屬使用道路之機車騎士，除
    其行駛之車道，應依標誌或標線之規定外，其於行駛時，亦
    應注意車前狀況，盡其必要之注意義務；而依當時之情況，
    天候雨，日間自然光線、路面無缺陷、無障礙物且視距良好
    ，並無不能注意之情事，被告疏未注意，在劃有分向限制線
    路段迴車，且違規迴車時，又未看清無來往車輛即貿然迴轉
    ，而告訴人則因未依標線規定，於對向車道上逆向行駛，而
    與被告發生本次車禍事故，致告訴人甲○○受有右側股骨骨
    折及右側髖骨粉碎性骨折之傷害，則被告、告訴人甲○○顯
    均違背上揭注意義務，其等互有過失甚明，而在臺灣省基宜
    區車輛行車事故鑑定委員會於基宜區970444案鑑定意見書中
    ，就被告於本件車禍中具有肇事原因之判定，亦同本院之認
    定。被告違規駕車肇事致告訴人甲○○受有上揭傷害，其過
    失行為與告訴人所受之傷害間，具有相當因果關係，甚為明
    確。至告訴人甲○○就本案車禍之發生，雖亦同有違反注意
    義務之過失責任，已如前述，然此至多僅為本院量刑之參考
    ，對被告因未能遵守上揭交通法令致衍生違背注意義務之過
    失責任，尚不生妨礙，至臺灣省基宜區車輛行車事故鑑定委
    員會於基宜區970444案鑑定意見書中，認告訴人甲○○就本
    件車禍之發生無肇事因素，僅供本院判斷之參考，不足拘束
    本院，附此敘明。
四、綜上，本案事證明確，被告過失傷害犯行洵堪認定，應依法
    論科。
五、核被告乙○○所為係犯刑法第284條第1項前段之過失傷害罪
    。被告於肇事後員警至現場處理時，在場並主動表明其為肇
    事者而接受偵訊，有基隆市○○○道路交通事故肇事人自首
    情形紀錄表存卷可按，為對未發覺之犯罪自首而接受裁判，
    爰依刑法第62條前段減輕其刑。爰審酌被告過失情節，告訴
    人甲○○因其過失犯行所受傷害之程度，以及被告未與告訴
    人甲○○達成民事和解，並其犯罪手段、智識程度等一切情
    狀，量處如主文所示之刑，並諭知易科罰金之折算標準。
據上論斷，依刑事訴訟法第273 條之1 第1 項、第299 條第1 項
前段，刑法第284條第1項前段、第41條第1項前段、第62條前段
，刑法施行法第1條之1，判決如主文。
本案經檢察官張志明到庭執行職務。
中    華    民    國    98    年    2     月    5     日
                  刑事第四庭法  官  周霙蘭
以上正本證明與原本無異。
如不服本判決，應於收受送達後10日內，向本院提出上訴書狀，
其未敘述上訴之理由者並得於提起上訴後20日內向本院補提理由
書（均須按他造當事人之人數附繕本）。
                            書記官  莊智凱
中    華    民    國    98    年    2     月    5     日
附錄本案論罪科刑法條之依據:
中華民國刑法第284條第1項前段（過失傷害罪）
因過失傷害人者，處6月以下有期徒刑、拘役或5百元以下罰金，
致重傷者，處1 年以下有期徒刑、拘役或5百元以下罰金。
從事業務之人，因業務上之過失傷害人者，處1 年以下有期徒刑
、拘役或1 千元以下罰金，致重傷者，處3 年以下有期徒刑、拘
役或2 千元以下罰金。


司法院資訊處製作；財團法人民間司法改革基金會備份。
